【裁判字號】    98,訴,541
【裁判日期】    980731
【裁判案由】    違反森林法
【裁判全文】
臺灣嘉義地方法院刑事判決               98年度訴字第541號
公  訴  人  臺灣嘉義地方法院檢察署檢察官
被      告  乙○○
                      號
上列被告因違反森林法案件，經檢察官聲請簡易判決處刑（九十
八年度速偵字第八九號），本院認不宜以簡易判決處刑改以通常
程序審理，本院合議庭裁定由受命法官以簡式程序進行審理，判
決如下：
    主  文
乙○○於保安林竊取森林主產物，而為搬運贓物，使用車輛，累
犯，處有期徒刑伍月，如易科罰金，以新臺幣壹仟元折算壹日，
併科罰金新臺幣貳仟肆佰元，罰金如易服勞役，以新臺幣壹仟元
折算壹日。
    犯 罪 事 實
一、乙○○前於民國九十七年間因竊盜案件，經本院以九十七年
    度易字第三四０號判處有期徒刑六月，如易科罰金，以新臺
    幣一千元折算一日確定，於九十七年十二月三十日易科罰金
    執行完畢。其於九十八年五月十一日晚上十時許駕駛車牌號
    碼Y6 -4746號自用小貨車行經嘉義縣大埔鄉大埔事業區所屬
    水源涵養保安林之第八十四林班地時，在嘉義縣大埔鄉和平
    村一鄰石峽內七之一號前，見路旁堆放他人業已鋸斷之羅氏
    膚木、樟木、杉木等三十小塊（合計材積共零點七四六立
    方公尺，折合山價為新臺幣〈下同〉八百二十七元），其明
    知其未經主管機關許可，仍意圖為自己不法所有，基於竊盜
    之犯意，徒手將上開木塊搬置在其所駕駛之上開自用小貨車
    上而竊取得手。嗣於同日晚上十一時十分許，於其行經嘉義
    縣大埔鄉省道臺三線三百三十三公里處大埔橋前為警攔查，
    並扣得上開木塊，始知上情。
二、案經嘉義縣警察局中埔分局報請臺灣嘉義地方法院檢察署檢
    察官偵查起訴。
    理  由
一、訊據被告乙○○對於上開犯罪事實坦承不諱（本院卷第20頁
    、第22頁），核與證人即嘉義林管處大埔工作站森林護管技
    術士甲○○及證人蕭海伴於警詢時之證述情節相符，並有被
    害人報告單、贓物認領保管單及照片八幀在卷可稽。而被告
    所竊取之森林主產物羅氏膚木、樟木、杉木等三十小塊之
    合計材積共零點七四六立方公尺，折合山價即贓額為八百二
    十七元等情，則有嘉義縣警察局中埔分局九十八年六月十二
    日嘉中警偵字第0980081540號函附之森林被害告訴書、贓物
    數量明細表、被害立木材積調查表、價格查定書各乙份、大
    埔事業區第八十四林班盜伐位置圖乙幀、大埔事業區第八十
    四林班羅氏膚木被盜伐現場及查獲三十段圓材存置工作站
    辦公室後方照片及遺留現場林木圓材後面與贓木斷面相符照
    片共五幀在卷可佐，均足徵被告上開任意性自白確與事實相
    符，堪以採信。是本件事證明確，被告於保安林竊取森林主
    產物，而為搬運贓物，使用車輛之犯行堪以認定，應依法論
    科。
二、按森林係指林地及其群生竹、木之總稱。而所謂森林主產物
    ，依國有林林產物處分規則第三條第一款之規定，係指生立
    、枯損、倒伏之竹木及餘留之根株、殘材而言。查被告在大
    埔事業區屬保安林之第八十四林班地內所竊取之上開木塊，
    ，縱屬他人盜伐而傾倒在地，惟其既未遭搬離現場，自仍在
    管理機關之管領力支配下，揆諸上揭說明，仍屬於森林主產
    物無疑。故核被告所為，係犯森林法第五十二條第一項第一
    款、第六款之加重竊取森林主產物罪。至犯森林法第五十二
    條第一項之罪兼具數款加重情形時，因竊取行為祇有一個，
    仍祇成立一罪，尚非法條競合或犯罪競合（最高法院六十九
    年臺上字第三九四五號判例意旨參照），附此敘明。又被告
    前於九十七年間因竊盜案件，經本院以九十七年度易字第三
    四０號判處有期徒刑六月，如易科罰金，以新臺幣一千元折
    算一日確定，於九十七年十二月三十日易科罰金執行完畢等
    情，有其臺灣高等法院被告全國前案紀錄表乙份附卷可參，
    其受有期徒刑之執行完畢五年內故意再犯本件有期徒刑以上
    之罪，為累犯，應依刑法第四十七條第一項規定，加重其刑
    。然本案被害林木均非高經濟之貴重樹木，此據證人即嘉義
    林管處大埔工作站森林護管技術士甲○○於警詢時證述明確
    ，且被告為警查獲時並未同時扣得鍊鋸等切割工具，堪認被
    告供稱上開木塊並非伊所盜伐，其竊取上開木塊僅欲供己作
    為薪材使用等情，並非無據，亦足見其動機單純；參以被告
    上開所竊取之森林主產物羅氏膚木、樟木、杉木等三十小
    塊，其合計材積僅零點七四六立方公尺，折合山價亦僅八百
    二十七元等情，業如上述，是其侵害法益情節亦屬輕微，從
    而被告上開犯罪情狀顯可憫恕，即予宣告法定最低度刑期猶
    嫌過重，爰依刑法第五十九條之規定減輕其刑，並依法先加
    後減之。
三、爰審酌被告前有竊盜之素行、國小畢業之智識程度，其徒手
    竊取保安林內之林木，且為搬運贓物而使用車輛之犯罪手段
    ，並衡酌其竊得之樹木價值及數量，以及被告犯罪後於本院
    審理時坦承犯行等一切情狀，量處如主文所示之刑，併科贓
    額三倍之罰金即新臺幣二千四百元（因刑法第三十三條第五
    款罰金刑之貨幣單位已由「銀元」修改為「新臺幣」，併科
    罰金自應以新臺幣計算之，且以百元計算之），並就罰金部
    分諭知易服勞役之折算標準，以示懲儆。
據上論斷，依刑事訴訟法第二百七十三條之一第一項、第二百九
十九條第一項前段、第四百五十二條，森林法第五十二條第一項
第一款、第六款，刑法第十一條前段、第四十七條第一項、第五
十九條、第四十一條第一項前段、第四十二條第三項，判決如主
文。
本案經檢察官陳則銘到庭執行職務。
中    華    民    國    98    年    7     月    31    日
                  刑事第五庭    法  官   曾宏揚
以上正本證明與原本無異。
如不服本判決應於收受判決後10日內向本院提出上訴書狀，並應
敘述具體理由；其未敘述上訴理由者，應於上訴期間屆滿後20日
內向本院補提理由書（均須按他造當事人之人數附繕本）「切勿
逕送上級法院」。告訴人或被害人如對於本判決不服者，應具備
理由請求檢察官上訴，其上訴期間之計算係以檢察官收受判決正
本之日期為準。
中    華    民    國    98    年    7     月    31    日
                                書記官   陳慶昀
附錄本案論罪科刑法條全文：
森林法第五十二條第一項（加重竊取森林主、副產物罪）
竊取森林主、副產物而有左列情形之一者，處6 月以上5 年以下
有期徒刑，併科贓額 2 倍以上 5 倍以下罰金：
一、於保安林犯之者。
二、依機關之委託或其他契約，有保護森林義務之人犯之者。
三、於行使林產採取權時犯之者。
四、結夥二人以上或僱使他人犯之者。
五、以贓物為原料，製造木炭、松節油、其他物品或培植菇類者
    。
六、為搬運贓物，使用牲口、船舶、車輛，或有搬運造材之設備
    者。
七、掘採、毀壞、燒燬或隱蔽根株，以圖罪跡之湮滅者。
八、以贓物燃料，使用於礦物之採取，精製石灰、磚瓦或其他物
    品之製造者。


司法院資訊處製作；財團法人民間司法改革基金會備份。
